# 陈老师，请教劳务派遣的问题

提问人：心海拂清风 时间：2015-01-30 12:44:21
请教陈老师 1 现在劳务派遣的通过应付职工薪酬核算，是否属于工资总额范畴，税法上的计提工会经费和职工教育经费的基准是否包括这款劳务派遣的呢？谢谢！ 2 统借统贷的借款受债资比例的所得税前扣除限制吧，这个是否区分关联方与非关联方呢？国税发2009 31号文件 21 条好像要区分关联方与非关联方，谢谢谢！

回答人：chenyiwei
1 、“工资总额”是统计口径的概念，由国家统计局 1990 年第 1 号令《关于工资总额组成的规定》及配套规定等规范，与会计上的职工薪酬概念不同。因此劳务人员费用虽然通过“应付职工薪酬”核算，但不构成工资总额的组成部分。 2 、根据《关于企业所得税应纳税所得额若干税务处理问题的公告》（国家税务总局公告[2012]15号）第一条规定：“企业因雇用季节工、临时工、实习生、返聘离退休人员以及接受外部劳务派遣用工所实际发生的费用，应区分为工资薪金支出和职工福利费支出，并按《企业所得税法》规定在企业所得税前扣除。其中属于工资薪金支出的，准予计入企业工资薪金总额的基数，作为计算其他各项相关费用扣除的依据”。官方解读为：“根据《实施条例》第三十四条规定，企业每一纳税年度支付给在本企业任职或者受雇员工的所有现金形式或者非现金形式的劳动报酬，应作为工资薪金，准予在税前扣除。企业雇佣季节工、临时工、实习生、返聘离退休人员以及接受外部劳务派遣用工，也属于企业任职或者受雇员工范畴，因此本《公告》明确，企业支付给上述人员的相关费用，可以区分工资薪金支出和职工福利费支出后，准予按《税法》的规定进行税前扣除。其中属于工资薪金支出的，准予计入企业工资薪金总额的基数，作为计算其他各项相关费用扣除的依据。”。
3 、统借统贷本来就只能发生于同一集团内部的关联方之间。其利息费用的扣除受到 2008 年 121 号文等债资比例的所得税前扣除限制。